【裁判字號】    91,交上易,336
【裁判日期】    920102
【裁判案由】    過失傷害
【裁判全文】
臺灣高等法院交通法庭判決                      九十一年度交上易字第三三六號
    上  訴  人  臺灣板橋地方法院檢察署檢察官
    被      告  甲○○  男二十.
    輔佐人即
    被告父親    乙○○  男五十.
右上訴人因被告過失傷害案件，不服臺灣板橋地方法院九十年度交易字第六二五號，
中華民國九十一年八月二十二日第一審判決（起訴案號：臺灣板橋地方法院檢察署九
十年度偵字第一七二八五號），提起上訴，本院判決如左：
    主  文
上訴駁回。
    理  由
一、本案經本院審理結果，認第一審判決以不能證明被告甲○○犯罪，對被告甲○○
    為無罪之諭知，核無不當，應予維持，並引用第一審判決書記載之證據及理由（
    如附件原審判決書）。
二、檢察官循告訴人之請求上訴意旨略以：原判決認定被告甲○○無罪實未盡適當，
    因被告之供述，乃為其自身之利益，難期為真實之陳述，而證人曾元宏為被告之
    友人，與被告熟識，其證言自有偏頗之虞，而現場圖所示之位置，係被告車輛碰
    撞後停止位置，與實際碰撞之位置不同，而原審依事後停車位置做為肇事時點之
    認定，其對事實之認定即有違誤，況且依現場圖所示，告訴人之機車照後鏡掉落
    位置在被告車子之前方，若謂只係擦撞，何以如此，原審就該顯然係直接撞擊之
    點，未予詳察，自有違誤等理由，認為被告確有違反注意義務之過失傷害犯行，
    請求本檢察官提起上訴，經核為有理由，而提起上訴請求撤銷原判決，改判有罪
    等語。
三、經查：
（一）卷附道路交通事故調查報告表繪示（見偵查卷第八頁）及事故現場相片（見偵
      查卷第十三頁、第十四頁）顯示本件道路交通事故發生現場天雨、路面狀況濕
      潤，且車道無分向設施、路面邊線及標誌，及事故現場相片顯示事故當時天雨
      、肇事地點四周陰暗，視線不良。又本件道路交通事故發生時，因臺北縣三峽
      鎮○○街○○道無分向設施、路面邊線及標誌，被告與告訴人依道路交通管理
      規則第九十三條第一項第三款及第九十四條第三項規定，固均負有行經無號誌
      之交岔路口或道路修理地段應減速慢行，作隨時停車之準備，及汽車行駛時，
      駕駛人應注意車前狀況及兩車併行之間隔，隨時採取必要安全措施等注意義務
      。
（二）本件事故發生時，被告乃由桃園縣大溪鎮往臺北縣三峽鎮方向在遵行車道內行
      駛，此據被告及證人曾元宏為一致陳述（見偵查卷第四頁，原審法院九十一年
      一月十四日及九十一年一月二十一日訊問筆錄）。再參照卷附道路交通事故調
      查報告表（偵查卷第八頁）繪示本件道路交通事故路段為雙向二線道，路寬共
      十三點二公尺（左、右車道各六點六公尺），被告駕駛之車牌號碼ＧＷ─八五
      九八號自用小客車碰撞後停止位置，其右側車頭及車尾均距車道右緣五點三公
      尺、距柏油路緣一點三公尺，左側車身並未逾越道路中心位置，及卷內事故現
      場相片顯示車牌號碼ＧＷ─八五九八號自用小客車碰撞後停止位置偏向道路右
      側（見偵查卷第八頁），足證本件道路交通事故發生時，被告係於遵行車道內
      行駛無誤；至告訴人之行車方向，乃沿臺北縣三峽鎮○○街由臺北縣三峽鎮往
      大溪鎮方向行駛，亦據告訴人於警訊時陳明（見偵查卷第六頁）。
（三）再觀諸卷附車損相片，被告駕駛之車牌號碼ＧＷ─八五九八號自用小客車因本
      件道路交通事受損之部位為左前輪上方葉子板處凹陷及左前門下方有擦撞痕跡
      ，並參酌前開論證，尤見被告所駕駛車牌號碼ＧＷ─八五九八號自用小客車非
      「車頭」撞擊告訴人之機車，而是其「車身左側」遭告訴人機車撞擊。依此情
      形，告訴人應係與被告對向交會，被告行車既未逾越道路中心位置，無駛入來
      車道之痕跡。則如非告訴人越過道路中心，侵入來車道，何能肇致二車碰撞﹖
      亦徵被告所辯：當時途經臺北縣三峽鎮○○街二０五號前，突遭告訴人騎乘車
      牌號碼ＫＥＩ─五二七號重型機車自對向車道駛入伊行駛之車道，撞及伊車輛
      左前輪上方葉子板處，旋又擦撞伊車輛左前門後連人帶車跌倒而受傷等語，應
      可採信。
（四）告訴人另指稱被告於右揭時、地疏未注意會車相互之間不得少於半公尺，違反
      道路交通安全規則第一百條第五款規定。但告訴人既屢次陳明其係於對向車道
      靠邊行駛（見偵查卷第六頁、原審卷第廿七頁訊問筆錄），對照發生系爭道路
      交通事故路段路寬達十三點二公尺，及被告所駕駛車輛未逾越道路中心線，及
      駛入來車道之事實，被告何有會車未保持不得少於半公尺距離之疏失﹖況且果
      為兩車會車間距不足所引起之擦撞，被告車輛車身，應僅留有橫向之長條狀擦
      痕，惟卷附被告車損相片所示車牌號碼ＧＷ－八五九八號自用小客車僅有左前
      輪上方葉子板處塊狀凹陷之損害（見偵查卷第一三頁）。且告訴人對於事故發
      生前自身行車之狀況，本應知之甚詳，但於檢察官偵查時詢告訴人是否自己衝
      到對向車道之問題時，告訴人卻答稱：「我不知道。」（見偵查卷第二十二頁
      ），此顯有違經驗法則。反觀被告所駕駛之ＧＷ─八五九八號自用小客車行駛
      在系爭道路交通事故發生路段，以時速二十至三十公里在遵行車道內行駛，未
      曾駛越中線，本可期待對向車道即臺北縣三峽鎮○○街由臺北縣三峽鎮往桃園
      縣大溪鎮方向行駛之車輛均能遵守交通規則，注意車前狀況，並隨時採取必要
      之安全措施，對於告訴人騎乘機車猝然由對向車道撞向被告所駕駛車輛左側車
      身之行為，既難期待其預見，被告於此情形下亦無充足之時間可採取適當之防
      免措施，自難對被告課予注意義務，並遽令負過失責任甚明；
（五）再本件道路交通事故先後送請臺灣省臺北縣車輛行車事故鑑定委員會鑑定及臺
      灣省車輛行車事故覆議鑑定委員會覆議結果，咸認告訴人駕駛重機車於未繪標
      線處偏左行駛為肇事原因，被告駕駛自小客車無肇事因素，有臺灣省臺北縣車
      輛行車事故鑑定委員會九十一年四月三日北鑑字第九一○一二三號鑑定意見書
      （見原審卷第四一頁、第四二頁）及臺灣省車輛行車事故覆議鑑定委員會九十
      一年七月十一日府覆議字第九一一○九二號鑑定意見書（函）附卷足稽（見原
      審卷第五五頁），與法院所認定相同。
四、原判決以不能證明被告甲○○犯罪而為無罪之諭知，並無不合，檢察官循告訴人
    之請求上訴意旨仍執前詞指摘原判決不當，為無理由，應予駁回。
據上論斷，應依刑事訴訟法第三百七十三條、第三百六十八條，判決如主文。
本案經檢察官彭坤業到庭執行職務。
中      華      民      國    九十一    年     十二     月    三十一    日
                                臺灣高等法院交通法庭
                                    審判長法  官  陳  貽  男
                                          法  官  陳  憲  裕
                                          法  官  王  炳  梁
右正本證明與原本無異。
不得上訴。
                                          書記官  潘  大  鵬
中      華      民      國     九十二   年      一      月      二      日
附件：
臺灣板橋地方法院刑事判決                          九十年度交易字第六二五號
    公  訴  人  臺灣板橋地方法院檢察署檢察官
    被      告  甲○○  男  二十五歲（民國○○○年○月○日生）
                        國民身分證統一編號：Ｚ000000000號
                        住臺北縣新莊市○○街五十三巷三十號一樓
右列被告因過失傷害案件，經檢察官提起公訴（九十年度偵字第一七二八五號），本
院判決如左：
    主      文
甲○○無罪。
    理      由
一、本件公訴意旨略以：被告甲○○於民國九十年四月八日晚間七時五分許，駕駛車
    牌號碼ＧＷ－八五九八號自用小客車，沿臺北縣三峽鎮○○街，由桃園縣大溪鎮
    往臺北縣三峽鎮方向行駛，途經臺北縣三峽鎮○○街二０五號前時，本應注意車
    前狀況，隨時採取煞停之安全措施，並應注意車輛在郊區道路，行車速度不得超
    過時速四十公里等道路交通安全規定，而依當時夜間下雨致視線不佳、路面溼滑
    、道路外側有障礙物，當提高警覺小心駕駛，且並無不能注意之情事，竟疏於注
    意，於通過上開路段時，未留意車前狀況，急速行駛，適對向車道有告訴人丙○
    ○騎乘車牌號碼ＫＥＩ－五二七號重型機車，沿臺北縣三峽鎮○○街由臺北縣三
    峽鎮往桃園縣大溪鎮方向行駛，被告見告訴人駛出時煞避不及而追撞之，致告訴
    人倒地而受有胸部挫傷併左側第三、四、五、六、七肋骨骨折等傷害，經被告通
    知送醫急救，並向員警自首為車禍肇事之人，而願受刑事訴追，因認被告涉有刑
    法第二百八十四條第一項之過失傷害罪嫌云云。
二、按犯罪事實應依證據認定之，無證據不得推定其犯罪事實，又不能證明被告犯罪
    或其行為不罰者，應諭知無罪之判決，刑事訴訟法第一百五十四條、第三百零一
    條第一項分別定有明文。次按告訴人之告訴，係以使被告受刑事訴追為目的，是
    其陳述是否與事實相符，仍應調查其他證據以資審認，亦據最高法院五十二年臺
    上字第一三００號判例闡釋甚明。末按刑法上之過失犯，固以行為人對於結果之
    發生，應注意並能注意為要件，惟近世對於機動車輛之需求及仰賴日增，交通設
    施亦愈益普及完備，為求交通之流暢與安全，應期待參與道路交通者，皆遵守交
    通規則，同時為必要之注意，謹慎採取適當之行動，而對於不可知之對方違規行
    為並無預防之義務，從而他人違規之事實若非明顯可見，亦無充足之時間可採取
    適當之措施以避免發生交通事故之結果時，即難對該汽車駕駛人課予注意義務，
    進而令負過失責任，此有最高法院七十年臺上字第六九六三號判決、同院七十四
    年臺上字第四二一九判例意旨可資參照。
三、訊據被告甲○○固不諱於右揭時、地駕駛上開自用小客車與告訴人丙○○騎乘之
    前開重型機車發生碰撞，惟堅決否認有何過失，辯稱：本件道路交通事故現場天
    雨、光線不佳，又適有路面拓寬工程進行，路面凹凸、有坑洞而無標線，伊當時
    駕駛車牌號碼ＧＷ－八五九八號自用小客車，以時速二十至三十公里沿路邊低速
    行駛，途經臺北縣三峽鎮○○街二０五號前，突遭告訴人騎乘車牌號碼ＫＥＩ－
    五二七號重型機車自對向車道駛入伊行駛之車道，撞及伊車輛左前輪上方葉子板
    處，旋又擦撞伊車輛左前門後連人帶車跌倒而受傷等語；公訴人認被告涉有過失
    傷害罪嫌，無非以告訴人之指訴、道路交通事故調查報告表、長庚紀念醫院九十
    年七月二十三日診斷證明書、財團法人恩主公醫院九十年七月二十四日診斷證明
    書及事故現場、車損相片共十幀等為其論據。
四、經查：
    （一）本件道路交通事故肇致告訴人受有左臂神經叢受損及胸部挫傷併左側第三
          、四、五、六、七肋骨骨折等傷害，有長庚紀念醫院九十年七月二十三日
          診斷證明書（乙種）及財團法人恩主公醫院九十年七月二十四日乙種診斷
          證明書附卷可按，並與卷附道路交通事故調查報告表之肇事經過摘要欄所
          載告訴人受有左手臂及左胸等傷害等語核無不合，又本件道路交通事故現
          場為市區道路，亦據卷附道路交通事故調查報告表繪示揭載明確，起訴書
          漏未記載告訴人所受左臂神經叢受損之傷害，復誤認本件道路交通事故路
          段為郊區道路，均與事實有間，合先敘明；
    （二）被告迭於警、偵中及本院審理時辯稱本件道路交通事故發生現場天雨、光
          線不佳，適有路面拓寬工程進行，路面凹凸、有坑洞而無標線，因而車速
          不快，行車速率約為時速二十至三十公里等語（見偵查卷第三頁反面、第
          四頁、第二十一頁反面，本院九十一年五月九日訊問筆錄），核與告訴人
          於警、偵中所述（見偵查卷第五頁反面、第六頁、第二十五頁反面）及證
          人即事故當時乘坐被告駕駛之車牌號碼ＧＷ－八五九八號自用小客車右前
          座之乘客曾元宏於本院審理時所證（見本院九十一年一月二十一日訊問筆
          錄）均無何扞格，並與卷附道路交通事故調查報告表繪示及事故現場相片
          顯示本件道路交通事故發生現場天雨、路面狀況濕潤，且車道無分向設施
          、路面邊線及標誌，及事故現場相片顯示事故當時天雨、肇事地點四周陰
          暗，視線不良（見偵查卷第十三頁、第十四頁）等情相符，應可信實；
    （三）又本件道路交通事故發生時，因臺北縣三峽鎮○○街之車道無分向設施、
          路面邊線及標誌，已如前述，被告與告訴人依道路交通管理規則第九十三
          條第一項第三款及第九十四條第三項規定，固均負有行經無號誌之交岔路
          口或道路修理地段應減速慢行，作隨時停車之準備，及汽車行駛時，駕駛
          人應注意車前狀況及兩車併行之間隔，隨時採取必要安全措施等注意義務
          ，然本件道路交通事故發生時，被告乃由桃園縣大溪鎮往臺北縣三峽鎮方
          向在遵行車道內行駛，此據被告及證人曾元宏一致證陳（見偵查卷第四頁
          ，本院九十一年一月十四日及九十一年一月二十一日訊問筆錄），參合卷
          附道路交通事故調查報告表繪示本件道路交通事故路段為雙向二線道，路
          寬十三點二公尺（左、右車道各六點六公尺），被告駕駛之車牌號碼ＧＷ
          －八五九八號自用小客車碰撞後停止位置，其右側車頭及車尾均距車道右
          緣五點三公尺、距柏油路緣一點三公尺，左側車身未逾道路中心位置，及
          卷內事故現場相片顯示車牌號碼ＧＷ－八五九八號自用小客車碰撞後停止
          位置偏向道路右側（見偵查卷第十九頁），足證本件道路交通事故發生時
          ，被告係於遵行車道內行駛無誤；至告訴人之行車方向，乃沿臺北縣三峽
          鎮○○街由臺北縣三峽鎮往大溪鎮方向行駛，亦據告訴人於警訊時陳明（
          見偵查卷第六頁），準此，告訴人應係與被告對向交會，被告行車既未逾
          越道路中心位置，無駛入來車道之跡，則如非告訴人越過道路中心，侵入
          來車道，何能肇致二車碰撞﹖
    （四）復次，觀諸卷內車損相片可知，被告駕駛之車牌號碼ＧＷ－八五九八號自
          用小客車因本件道路交通事受損之部位及情形，為左前輪上方葉子板處凹
          陷及左前門下方有擦撞痕跡，並參酌前開論證，尤見被告所駕駛車牌號碼
          ＧＷ－八五九八號自用小客車非車頭撞擊告訴人之機車，而是其車身左側
          遭告訴人機車撞擊，亦徵被告所辯彼時途經臺北縣三峽鎮○○街二０五號
          前，突遭告訴人騎乘車牌號碼ＫＥＩ－五二七號重型機車自對向車道駛入
          伊行駛之車道，撞及伊車輛左前輪上方葉子板處，旋又擦撞伊車輛左前門
          後連人帶車跌倒而受傷等語無訛；
    （五）告訴人猶指摘被告於右揭時、地疏未注意會車相互之間不得少於半公尺，
          違反道路交通安全規則第一百條第五款規定，但告訴人既屢次陳明其係於
          對向車道靠邊行駛（見偵查卷第六頁、本院九十一年一月十四日訊問筆錄
          ），對照發生系爭道路交通事故路段路寬達十三點二公尺，及被告所駕駛
          車輛未逾越道路中心駛入來車道之事實，何來被告會車未保持不得少於半
          公尺距離之失﹖況且果為兩車會車間距不足所引起之擦撞，被告車輛車身
          ，應僅留有橫向之條狀擦痕，何來如卷附車損相片所示車牌號碼ＧＷ－八
          五九八號自用小客車左前輪上方葉子板處塊狀凹陷之損害﹖抑且告訴人對
          於事故發生前自身行車之狀況，本應知之甚詳，詎聞檢察官詢以是否自己
          衝到對向車道之問題時，竟答稱：「我不知道。」（見偵查卷第二十二頁
          ），顯然違常，非無避實就虛之嫌，益見其不利於被告之指訴失實，無可
          憑信；反觀被告駕駛車牌號碼ＧＷ－八五九八號自用小客車行駛在系爭道
          路交通事故發生路段，以時速二十至三十公里在遵行車道內行駛，未曾駛
          出邊線，本可期待對向車道即臺北縣三峽鎮○○街由臺北縣三峽鎮往桃園
          縣大溪鎮方向行駛之車輛均能遵守交通規則，注意車前狀況，並隨時採取
          必要之安全措施，對於告訴人騎乘機車非明顯可見之猝然由對向車道撞向
          被告所駕駛車輛左側車身之行為，既難預見，亦無充足之時間可採取適當
          之防免措施，自難對被告課予注意義務，進而令負過失責任甚明；
    （六）本件道路交通事故先後送請臺灣省臺北縣車輛行車事故鑑定委員會鑑定及
          臺灣省車輛行車事故覆議鑑定委員會覆議結果，咸認告訴人駕駛重機車於
          未繪標線處偏左行駛為肇事原因，被告駕駛自小客車無肇事因素，有臺灣
          省臺北縣車輛行車事故鑑定委員會九十一年四月三日北鑑字第九一○一二
          三號鑑定意見書及臺灣省車輛行車事故覆議鑑定委員會九十一年七月十一
          日府覆議字第九一一○九二號鑑定意見書（函）附卷足稽，與本院所認相
          符，可供參考。
五、從而，公訴人指訴被告疏於注意車前狀況，且急速行駛，致對向車道有告訴人騎
    乘車牌號碼ＫＥＩ－五二七號重型機車猝然駛出，見狀不及閃避而追撞之，不唯
    與事實不符，復查無其他積極證據足證被告就本件道路交通事故之發生及告訴人
    之傷害結果有何過失可訾，被告所辯，應可採信，是以本件核屬不能證明犯罪，
    揆諸首開法條規定及判例意旨，即應為無罪之諭知，以昭審慎。
據上論結，應依刑事訴訟法第三百零一條第一項，判決如主文。
本案經檢察官高智美到庭執行職務。
中      華      民      國    九十一    年      八    月     二十二     日
                                    臺灣板橋地方法院交通法庭
                                        法  官  蔡  新  毅
如不服本判決，應於判決送達後十日內，向本院提出上訴狀。


司法院資訊處製作；財團法人民間司法改革基金會備份。
